臺灣臺南地方法院民事裁定
110年度事聲字第8號
異  議  人  蕭肇文
相  對  人  靖曉臻
上列當事人間聲請核發支付命令事件，異議人對民國110年1月29
日本院司法事務官所為110年度司促字第1074號民事裁定聲明異
議，本院裁定如下：
    主  文
異議駁回。
    理  由
一、按當事人對於司法事務官處理事件所為之終局處分，得於處
    分送達後10日之不變期間內，以書狀向司法事務官提出異議
    。司法事務官認前項異議有理由時，應另為適當之處分；認
    異議為無理由者，應送請法院裁定之。法院認第1項之異議
    為有理由時，應為適當之裁定；認異議為無理由者，應以裁
    定駁回之，民事訴訟法第240條之4第1項前段、第2項及第3
    項分別定有明文。又民事訴訟法第513條固規定：「支付命
    令之聲請，不合於第508條至第511條之規定，或依聲請之意
    旨認債權人之請求為無理由者，法院應以裁定駁回之；就請
    求之一部不得發支付命令者，應僅就該部分之聲請駁回之。
    前項裁定，不得聲明不服」。惟司法事務官依法辦理法院組
    織法第17條之2相關業務時所為之處分，其書類名稱及效力
    固與法院所為者相同，惟其本質仍屬司法事務官之處分，則
    其所為處分之救濟程序亦不宜排除民事訴訟法第240條之4規
    定之適用（臺灣高等法院暨所屬法院101年法律座談會民事
    類提案第39號研討結果參照）。查異議人向本院聲請對相對
    人核發支付命令，經本院司法事務官於民國110年1月29日以
    110年度司促字第1074號民事裁定（下稱原裁定）駁回異議
    人之聲請，並於110年2月8日送達異議人，異議人於110年2
    月17日聲明異議，司法事務官認其異議無理由而送請本院裁
    定，本院依法得予受理，合先敘明。
二、本件異議意旨略以：緣兩造當時係朋友關係，故相對人向異
    議人借款時，異議人未要求相對人簽立借據，又當時係以手
    機簡訊方式聯絡借款事宜，因時間久遠已找尋不到，法院得
    傳訊相對人當面對質，爰提出異議，懇請本院核發支付命令
    等語。
三、按債權人就核發支付命令之請求，應釋明之；法院應不訊問
    債務人，就支付命令之聲請為裁定；支付命令之聲請，不合
    於第508條至第511條之規定，或依聲請之意旨認債權人之請
    求為無理由者，法院應以裁定駁回之，民事訴訟法第511條
    第2項、第512條、第513條第1項前段分別定有明文。所謂釋
    明，係指當事人提出能即時調查之證據，使法院就其主張之
    事實，得生薄弱之心證，信其大概如此而言（最高法院99年
    度台抗字第311號裁定意旨參照）。又民事訴訟法於104年7
    月1日修正時增列第511條第2項，據以強化債權人聲請核發
    支付命令時之釋明義務，此觀該條項之立法理由揭示：「為
    免支付命令淪為製造假債權及詐騙集團犯罪工具，嚴重影響
    債務人權益，為兼顧督促程序在使數量明確且無訟爭性之債
    權得以迅速、簡易確定，節省當事人勞費，以收訴訟經濟之
    效果，並保障債權人、債務人正當權益，避免支付命令遭不
    當利用，爰增列第2項，強化債權人之釋明義務。若債權人
    未為釋明，或釋明不足，不合於本條第2項規定者，法院得
    依本法第513條第1項規定，駁回債權人之聲請」即明。
四、經查，異議人聲請對相對人核發支付命令，依前揭說明，異
    議人應提出可供即時調查之證據，以釋明其對相對人有借款
    請求權存在，異議人固提出存證信函1份為證，惟該存證信
    函僅為異議人單方面之主張或陳述，並無任何相對人承認債
    務之相關記載，實難僅據該存證信函即遽認兩造間有消費借
    貸關係存在，異議人復未提出其他可供即時調查之證據，是
    難認異議人就其請求已盡釋明義務，原裁定以異議人未盡釋
    明義務為由，駁回其支付命令之聲請，並無違誤。另異議人
    雖聲請法院傳訊相對人當面對質，惟依民事訴訟法第512條
    規定，法院於支付命令聲請程序中不得訊問債務人，異議人
    此部分聲請，自屬無據。從而，異議人指摘原裁定不當，求
    為廢棄，為無理由，應予駁回。
五、依民事訴訟法第240條之4第3項，裁定如主文。
中    華    民    國   110    年     3    月    31    日
                  民事第二庭  法  官  王參和
以上正本係照原本作成。
如不服本裁定，應於本裁定送達後10日內向本院提出抗告狀，並
繳納抗告費新臺幣1,000元。
中    華    民    國   110    年     3    月    31    日
                              書記官  程伊妝